【裁判字號】    97,交上易,297
【裁判日期】    971205
【裁判案由】    過失傷害
【裁判全文】
臺灣高等法院刑事判決               97年度交上易字第297號
上  訴  人
即  被  告  甲○○
上列上訴人因過失傷害案件，不服臺灣臺北地方法院97年度交易
字第484號，中華民國97年9月30日第一審判決（起訴案號：臺灣
臺北地方法院檢察署97年度偵字第14337號），提起上訴，本院
判決如下：
    主  文
上訴駁回。
    事  實
一、甲○○係可米製作股份有限公司（下稱可米公司）之導演助
    理，平日工作內容包括通告的安排、演員聯絡及駕駛車輛載
    送道具，而載運相關道具車輛亦均由其保管等，為從事業務
    之人，其於民國96年11月15日晚間8時15分許駕駛昇影視器
    材公司所有，提供可米公司使用之車牌號碼3A-6449號福斯
    廂型自用小客車，裝載拍戲時所用之道具機車，沿臺北市○
    ○○路由北向南行駛第一快車道，行經重慶南路與和平西路
    口，原應注意車輛行駛時，駕駛人應注意車前狀況，且在設
    有禁止左轉標誌處不得左轉，而依當時情形又非不能注意，
    竟疏未注意，於上開路口貿然左轉，並於發現不得左轉後減
    速向左緩行，適乙○○騎乘車牌號碼NY9-485號重型機車，
    沿重慶南路由南向北行駛至上開路口，機車前車頭與甲○○
    所駕駛之上開車輛右側車身發生碰撞，致乙○○人車倒地後
    ，受有頭部外傷、臉部多處撕裂傷（共計約16公分）、多處
    擦傷等傷害。甲○○於肇事後，以行動電話通知員警前來處
    理，並在有偵查犯罪職權之機關尚不知何人為肇事者前，向
    前往現場處理之臺北市政府警察局中正第二分局交通分隊員
    警坦承肇事而自首犯行接受裁判。
二、案經乙○○訴由臺北市政府警察局中正第二分局報請臺灣臺
    北地方法院檢察署檢察官偵查起訴。
    理  由
一、證據能力：
    (一)證人乙○○於警詢陳述，被告於表示同意作為證據，其偵
      訊筆錄經具結（他字卷第47、48頁），依刑事訴訟法第15
      9條之1第2項，第159條之5規定，均有證據能力。
    (二)臺北市政府警察局交通警察大隊道路交通事故初步分析研
      判表、道路交通事故現場圖、臺北市政府警察局中正第二
      分局交通分隊道路交通事故補充資料表，均係員警接獲報
      案後抵達肇事現場，依法執行實施勘察等職務後所製作以
      紀錄當時實見現場情形之紀錄文書，並無證據證明有何虛
      偽不實或明顯瑕疵等顯不可信存在；另財團法人佛教慈濟
      綜合醫院診斷證明書，則為醫師於執行醫療業務時所需製
      作之證明文書、紀錄文書，復無證據顯示該診斷證明書及
      病歷資料存有詐偽或虛飾之情事，依刑事訴訟法第159條
      之4之規定，均有證據能力。
    (三)臺北市○○○○○道路交通事故照片及被害人受傷照片，
      則係機械之方式所留存之影像，並非依憑人之記憶再加以
      轉述而得，要非供述證據，殊無「傳聞證據排除法則」之
      適用，此外，復無證據證明有何偽造、變造或違法取得之
      情事，且均與檢察官主張之事實具有關聯性，各該照片亦
      有證據能力。
二、訊據被告坦承於上開時、地，駕駛上開車輛，於行經重慶南
    路、和平西路口時違規左轉和平西路，致告訴人乙○○騎乘
    上開重型機車撞上後受傷，確有過失等情，惟否認駕駛行為
    為其業務範圍，辯稱：是跟表弟去吃飯，吃完飯後於回家途
    中經過上開路口肇事，並非因業務駕駛，且告訴人亦有過失
    等語。經查：
（一）有關被告於上開時、地，因違規左轉，致乙○○騎乘上開
      重型機車撞上右側副駕駛座後方車門，造成證人乙○○頭
      部外傷、臉部多處撕裂傷（共計約16公分）、多處擦傷等
      傷害等情，業據被告於警詢中、偵查中及原審坦承不諱（
      他字卷第16、17頁、第47頁、原審卷第19頁背面），核與
      證人乙○○於警詢、偵訊及原審證述相符，並有臺北市政
      府交通警察大隊道路交通事故初步分析研判表、臺北市立
      聯合醫院和平院區診斷證明書、乙○○受傷照片2張、道
      路交通事故現場圖1張、臺北市政府警察局中正第二分局
      交通分隊交通事故談話紀錄表1張、臺北市政府警察局中
      正第二分局交通分隊道路交通事故補充資料表1張、現場
      照片14張等在卷可參（他字卷第19、20頁、第39頁、第5
      頁、第6頁、第23頁、第24頁、第26頁、第32至第38頁）
      ，此部分事實，堪予認定。
（二）按汽車行駛時，駕駛人應注意車前狀況及兩車併行之間隔
      ，並隨時採取必要之安全措施；駕駛人駕駛汽車，應遵守
      道路交通標誌、標線、號誌之指示，並服從交通指揮人員
      之指揮，道路交通安全規則第94條第3項、第90條定有明
      文。本件依當時現場照片所示，案發當時現場地面乾燥、
      天候晴朗、路面狀態無缺陷、亦無障礙物、視距良好，被
      告既無不能注意之情事，竟疏未注意看清「無」往來車輛
      即貿然於設有禁止左轉標誌處所違規左轉，並於發現不得
      左轉後本應停止續行，卻仍減速繼續向左緩行而肇事，致
      告訴人受有上開傷害，被告對於本案事故之發生，自有過
      失，且其過失行為與告訴人所受傷害結果間顯具有相當因
      果關係。
（三）被告辯稱：案發當時是駕車去吃飯，與業務行為無涉乙節
      ，按刑法上所謂業務，係指個人基於其社會地位繼續反覆
      所執行之事務，包括主要業務及其附隨之準備工作與輔助
      事務在內。此項附隨之事務，並非漫無限制，必須與其主
      要業務有直接、密切之關係者，始可包含在業務概念中，
      而認其屬業務之範圍（最高法院89年台上字第8075號判例
      意旨參照）。本件被告係於擔任可米公司之導演助理期間
      ，駕駛上開車輛載運於案發前拍攝戲劇時所使用道具，以
      便公司於有使用道具需求時可隨時由被告拿出使用，工作
      內容包括協助導演所有相關需求，例如通知的安排、演員
      聯絡、工作人員的聯絡、現場維護，對於劇本上的熟悉、
      印刷以及道具載送等，該車輛又確為被告所保管使用，所
      載運機車亦屬拍攝工作所使用道具等情，亦據被告於原審
      所自承，核與證人丙○○於原審證稱：就我所知，那天晚
      上因為被告告訴我（原筆錄誤載為「告訴人」）他跟他的
      表兄弟還是堂兄弟剛退伍，到可米製作股份有限公司上班
      ，為了要找腳踏車，因為路不熟，違規左轉，就發生這件
      車禍。被告在醫院時，就是講上開的話，因為他表示對路
      不是很熟，他說他要去拿道具。調解時，我聽到的是他在
      運送道具要送到拍片的現場，這是在第二次的四月十七日
      有提到等語相符（原審卷第21頁），此外，並有卷附被告
      於事故當時提出之名片1張及案發時照片所示上開車輛載
      運機車情況在卷可佐（他字卷第2頁、第37至38頁），堪
      認被告駕駛上開車輛確與執行與其業務有直接、密切關係
      之準備工作或輔助行為，自屬基於社會生活上之地位而反
      覆執行事務，因之，在此地位之駕車，不問其目的為何，
      均應認其係業務之範圍，被告所辯不可採。
（四）被告辯稱：認告訴人對於本案車禍之發生亦有過失乙節，
      為告訴人所否認，且無證據可佐，亦與上開證據不符，不
      足採信。
綜上，被告所辯，不足採信，事證明確，被告犯行堪以認定。
三、核被告所為，係犯刑法第284條第2項前段之業務過失傷害罪
    。公訴意旨認係犯刑法第284條第1項前段之過失傷害罪，
    尚有未洽，惟起訴之基本事實事實，與審判之事實既屬同一
    ，爰依刑事訴訟法第300條規定變更起訴法條。又被告在
    肇事後，於犯罪未被任何有偵查犯罪職權之機關或公務員發
    覺前，不逃避接受裁判，且於警員據報前往現場處理時在場
    ，並當場承認為肇事人，有臺北市○○○○○道路交通事故
    肇事人自首情形紀錄表在卷足憑（他字卷第27頁），其對於
    未發覺之罪自首而接受裁判，應依刑法第62條前段之規定減
    輕其刑。又被告雖以本案應該其與告訴人都有過失云云為辯
    ，然此係屬訴訟上防禦權之行使，不影響承認自己駕駛肇事
    車輛而發生車禍之自首效力，附此敘明。
四、原審以事證明確，適用刑事訴訟法第284條之1、第299條第1
    項前段、第300條，刑法第284條第2項前段、第62條前段、
    第41條第1項前段，刑法施行法第1條之1，並審酌被告並無
    前科，告訴人所受傷害之程度、被告之生活狀況、智識程度
    、雙方因對和解金額認知有落差而無法達成和解暨被告犯罪
    後坦承過失，並當庭向被告訴人表示歉意之態度等一切情狀
    ，量處拘役五十日，並諭知易科罰金之折算標準。認事用法
    ，均無不當，被告上訴，未提新證據，猶執陳詞，為無理由
    ，應予駁回。
據上論斷，應依刑事訴訟法第368條，判決如主文。
本案經檢察官賴俊雄到庭執行職務。
中    華    民    國    97    年    12    月    5     日
                  刑事第十八庭審判長法  官  吳鴻章
                                    法  官  陳健順
                                    法  官  周政達
以上正本證明與原本無異。
不得上訴。
                                    書記官  莊昭樹
中    華    民    國    97    年    12    月    5     日
附錄：本案論罪科刑法條全文
刑法第284條
因過失傷害人者，處六月以下有期徒刑、拘役或五百元以下罰金
，致重傷者，處一年以下有期徒刑、拘役或五百元以下罰金。
從事業務之人，因業務上之過失傷害人者，處一年以下有期徒刑
、拘役或一千元以下罰金，致重傷者，處三年以下有期徒刑、拘
役或二千元以下罰金。


司法院資訊處製作；財團法人民間司法改革基金會備份。
